【裁判字號】    99,上訴,644
【裁判日期】    990719
【裁判案由】    毒品危害防制條例
【裁判全文】
臺灣高等法院臺南分院刑事判決         99年度上訴字第644號
上 訴 人
即 被 告  甲○○
上列上訴人因違反毒品危害防制條例等案件，不服臺灣臺南地方
法院99年度訴字第439號中華民國99年4月30日第一審判決（起訴
案號：臺灣臺南地方法院檢察署99年度毒偵緝字第20號），提起
上訴，本院判決如下：
    主  文
上訴駁回。
    理  由
一、依刑事訴訟法第350條、第361條、第362條、第367條規定，
    不服地方法院之第一審判決而上訴者，須提出上訴書狀，並
    應敘述具體理由，為上訴必備之程式；其所提出之書狀未敘
    述上訴理由，或僅曾以言詞陳述上訴理由者，均應於上訴期
    間屆滿後20日內補提理由書於第一審法院。第一審法院經形
    式審查，認逾期未補提上訴理由者，應定期間先命補正；逾
    期未補正者，為上訴不合法律上之程式，應以裁定駁回。倘
    已提出上訴理由，但所提非屬具體理由者，則由第二審法院
    以上訴不合法律上之程式，判決駁回。而所謂具體理由，必
    係依據卷內既有訴訟資料或提出新事證，指摘或表明第一審
    判決有何採證認事、用法或量刑等足以影響判決本旨之不當
    或違法，而構成應予撤銷之具體事由，始克當之（例如：依
    憑證據法則具體指出所採證據何以不具證據能力，或依憑卷
    證資料，明確指出所為證據證明力之判斷如何違背經驗、論
    理法則）；倘僅泛言原判決認定事實錯誤、違背法令、量刑
    失之過重或輕縱，而未依上揭意旨指出具體事由，或形式上
    雖已指出具體事由，然該事由縱使屬實，亦不足以認為原判
    決有何不當或違法者（例如：對不具有調查必要性之證據，
    法院未依聲請調查亦未說明理由，或援用證據不當，但除去
    該證據仍應為同一事實之認定），皆難謂係具體理由，俾與
    第二審上訴制度旨在請求第二審法院撤銷、變更第一審不當
    或違法之判決，以實現個案救濟之立法目的相契合，並節制
    濫行上訴（ 最高法院97年度台上字第892號刑事判決意旨參
    照）。
二、上訴意旨略以：按犯毒品危害防制條例第10條之罪，於犯罪
    未發覺前，自動向行政院衛生署指定之醫療機構請求治療，
    而於治療中經查獲者，應由檢察官為不起訴處分，但以1次
    為限，毒品危害防制條例第21條第1項、第2項定有明文。上
    訴人即被告甲○○雖坦承於民國（下同）98年9月4日以針筒
    注射毒品，但於本件犯罪未發覺前即97年11月19日起自費參
    加國立成功大學醫學院附設醫院毒品減害替代療法門診，現
    仍在治療中。上訴人既於本件犯罪未發覺前，自動向國立成
    功大學醫學院附設醫院請求治療，且之前未因相同理由而為
    不起訴處分，爰請求撤銷原判決，依法上訴云云。
三、經查：
（一）被告甲○○前因妨害自由、違反毒品危害防制條例、贓物
      、竊盜、詐欺等案件，分別經臺灣臺南地方法院及本院判
      處有期徒刑，經本院減刑並各定應執行有期徒刑1年2月、
      1年2月確定，上開案件接續執行，於97年5月5日縮刑期滿
      執行完畢。甲○○於89年間，因違反毒品危害防制條例案
      件，經臺灣臺南地方法院裁定送觀察勒戒，認有繼續施用
      毒品傾向，復令入戒治處所施以強制戒治，並於91年3月
      20日停止戒治付保護管束，嗣於保護管束期滿後，由臺灣
      臺南地方法院檢察署檢察官以91年度戒毒偵字第314號為
      不起訴處分確定。詎甲○○仍未戒除毒癮，基於施用第一
      級毒品海洛因之犯意，於98年9月4日某時許，在其位於臺
      南市○區○○○路78巷48號之住處內，以針筒注射方式，
      施用第一級毒品海洛因。嗣於同年月7日12時40分許，甲
      ○○經警採集尿液送驗後，檢驗結果呈嗎啡陽性反應，始
      悉上情。
（二）上開事實，業據被告於偵查及原審準備程序坦承不諱，並
      有臺南市警察局第六分局採集尿液姓名對照表、長榮大學
      尿液檢驗確認報告各1件在卷可稽 ，堪認被告之自白與事
      實相符。又被告有如上所載觀察、勒戒、強制戒治之執行
      紀錄等情，亦有臺灣高等法院被告前案紀錄表在卷可參。
      本件事證明確，被告犯本件施用第一級毒品之犯行，堪以
      認定。
（三）原審法院認被告甲○○所為，係犯毒品危害防制條例第10
      條第1項之施用第一級毒品罪。被告持有毒品進而施用，
      其持有之低度行為應為施用之高度行為所吸收，不另論罪
      。又被告有如上所載之前案紀錄，有前開臺灣高等法院被
      告前案紀錄表在卷可按，其於受徒刑之執行完畢後，5年
      以內故意再犯本案有期徒刑以上之罪，為累犯，應依刑法
      第47條第1項之規定，加重其刑。爰審酌被告前因施用毒
      品案件，經強制戒治之治療程序後，猶不思戒絕革除惡習
      ，仍為本案犯行，顯然其意志力甚為薄弱，迄未能戒除毒
      癮，惟兼衡被告施用毒品犯行，在性質上乃屬對自我身心
      健康之自戕行為，尚未嚴重破壞社會秩序、侵害他人權益
      ，及犯後坦承犯行等一切情狀，量處有期徒刑9月。原審
      法院已詳敘認定上訴人犯罪事實之理由、證據及量刑審酌
      之事由，從形式上予之審查，並無違背法令之情形。
（四）上訴人雖以前揭情詞提起上訴，惟查：按毒品危害防制條
      例第21條係鼓勵施用毒品者，在未被查獲前，主動向醫療
      機構請求使用合法藥物取代及減輕對毒品依賴之治療方式
      ，代替由刑事司法程式實施之觀察勒戒、強制戒治，達到
      戒斷毒癮之目的，故於治療中被查獲者予以寬典，顯係指
      於請求治療「前」之施用行為，並非指凡在治療中又繼續
      施用毒品之行為，均有此條文之適用，否則一方面自動向
      醫療機構請求治療戒除毒癮，另在治療期間又恣意施用毒
      品，顯非立法本意（最高法院97年度台上字第1893號判決
      意旨參照）。本件上訴人即被告甲○○先於97年11月19日
      接受治療，有國立成功大學醫學院附設醫院診斷證明書在
      卷可按（本院卷第9頁） ，嗣於98年9月4日因施用第一級
      毒品海洛因而為警查獲，上訴人於治療期間內再度施用毒
      品，即無毒品危害防制條例第21條第2項之適用餘地 。上
      訴意旨復未依據卷內訴訟資料或提出新事證，具體指摘原
      審判決關於採證認定事實、適用法律或量刑有何違法或不
      當之處，揆諸上揭說明，本件上訴不合上訴之法定要件，
      應予駁回，並不經言詞辯論為之。
四、據上論斷，應依刑事訴訟法第367條前段、第372條，判決如
    主文。
中    華    民    國    99    年    7     月    19    日
                  刑事第三庭    審判長法  官    陳義仲
                                      法  官    宋明中
                                      法  官    蔡勝雄
以上正本證明與原本無異。
如不服本判決應於收受送達後10日內向本院提出上訴書狀，其未
敘述上訴理由者，並得於提起上訴後10日內向本院補提理由書（
均須按他造當事人之人數附繕本）「切勿逕送上級法院」。
                                      書記官    汪姿秀
中    華    民    國    99    年    7     月    19    日

司法院資訊處製作；財團法人民間司法改革基金會備份。
